臺灣新北地方法院刑事判決
111年度審金訴字第130號
公  訴  人  臺灣新北地方檢察署檢察官
被      告  簡琨晟


上列被告因違反洗錢防制法等案件，經檢察官提起公訴（111年
度偵字第34146號），被告於準備程序中就被訴事實為有罪之陳
述，經本院合議庭裁定改以簡式審判程序審理，判決如下：
    主  文
簡琨晟幫助犯洗錢防制法第十四條第一項之洗錢罪，處有期徒刑
貳月，併科罰金新臺幣壹萬元，罰金如易服勞役，以新臺幣壹仟
元折算壹日。
    事實及理由
一、簡琨晟明知金融機構帳戶之提款卡及密碼係供自己使用之重
    要理財工具，關係個人財產、信用之表徵，且可預見提款卡
    及密碼如交與他人使用，而未加以闡明正常用途，極易被利
    用為與財產有關之犯罪工具，遮斷資金流動軌跡，以掩飾、
    隱匿犯罪所得財物之目的，竟基於縱使他人以其金融機構帳
    戶實施詐欺取財，以及掩飾、隱匿犯罪所得財物等犯罪目的
    使用，亦不違背其本意之幫助詐欺取財及幫助洗錢之不確定
    故意，於民國111年3月15日11時前某時，在不詳地點，將向
    玉山商業銀行申辦帳號0000000000000號帳戶（下稱本案帳
    戶）之提款卡及密碼，提供與姓名、年籍不詳之詐欺集團成
    員使用，容任詐欺集團作為遂行詐欺取財之犯罪工具並掩飾
    、隱匿不法所得之去向。而該詐欺集團成員取得本案帳戶資
    料後，即共同意圖為自己不法之所有，基於詐欺取財及洗錢
    之犯意聯絡，由該詐欺集團某成員於111年3月15日11時許，
    致電林育賦，佯為胞姊並以通訊軟體LINE傳送訊息稱：急需
    用錢云云，致林育賦陷於錯誤，遂於同日12時1分許，前往
    臺中市○區○○路00號南和郵局，依指示匯款新臺幣10萬元至
    本案帳戶。嗣林育賦發覺遭騙，旋報警處理，經警循線查悉
    上情。
二、證據：
  ㈠被告簡琨晟於本院準備程序及審理時之自白。
  ㈡告訴人林育賦於警詢時之指訴。
  ㈢本案帳戶之客戶基本資料、存款交易明細、告訴人提出之郵
    局跨行匯款申請書、告訴人與某詐欺集團成員之LINE對話紀
    錄各1份。
三、論罪科刑：
  ㈠按幫助犯之成立，主觀上以幫助之意思，對於正犯資以助力
    ，而未參與實施犯罪之行為者而言。查被告提供本案帳戶之
     提款卡及密碼與詐欺集團某成員，供作詐欺取財之工具使
    用，所實行者非屬詐欺取財之構成要件行為，且基於幫助之
    不確定故意為之。又本件無證據證明收受本案帳戶之提款卡
    及密碼之人及其所屬詐欺集團為3人以上，且無從逕認被告
    對於具體犯罪人數及犯罪手段均可併予預見，尚難認被告有
    何幫助加重詐欺取財之故意，自無從成立刑法第339條之4第
    1項之加重詐欺取財罪之幫助犯。是核被告所為，係犯刑法
    第30條第1項前段、第339條第1項之幫助詐欺取財罪及刑法
    第30條第1項前段、洗錢防制法第14條第1項之幫助洗錢罪。
      
  ㈡按犯前2條之罪，在偵查或審判中自白者，減輕其刑，洗錢防
    制法第16條第2項定有明文。被告於本院審理時對於所犯同
    法第14條第1項之罪均自白不諱，依前開規定，應予減輕其
    刑。又被告既係對正犯資以助力而未參與犯罪構成要件行為
    之實行，為洗錢罪之幫助犯，爰依刑法第30條第2項之規定
    ，按正犯之刑減輕之，並依刑法第70條規定遞減之。　
  ㈢爰審酌被告提供本案帳戶之提款卡及密碼與他人使用，致詐
    欺集團成員用以作為詐欺取財犯罪工具，助長犯罪風氣，且
    造成執法人員難以追查該詐欺集團成員真實身分，增加被害
    人尋求救濟之困難，並擾亂金融交易往來秩序，所為應予非
    難，惟被告犯後坦承犯行，態度尚可，然迄未與告訴人達成
    和解或賠償損害，兼衡被告個人戶籍資料查詢結果註記高職
    畢業之教育程度、於警詢中自陳小康之家庭經濟狀況、犯罪
    之手段、被害人數、受騙金額等一切情狀，量處如主文所示
    之刑，並諭知罰金易服勞役之折算標準。又被告所犯幫助洗
    錢罪雖經本院諭知有期徒刑6月以下之刑度，然該罪名因非
    「最重本刑為5年以下有期徒刑以下之刑之罪」，與刑法第4
    1條第1項規定得易科罰金之要件即有不符，故不諭知易科罰
    金之折算標準；惟本院宣告之主刑既為6月以下有期徒刑，
    依刑法第41條第3項之規定，得依同條第2項折算規定易服社
    會勞動，附此敘明。
四、按犯罪所得，屬於犯罪行為人者，沒收之，刑法第38條之1
    第1項前段定有明文。查本案並無證據足認被告提供本案帳
    戶之提款卡及密碼，獲有任何報酬或利益，又觀諸全卷，亦
    乏證據可供佐證被告是否因提供本案帳戶之提款卡及密碼而
    獲有報酬，是基於罪疑有利被告原則，難認被告有何犯罪所
    得，自不生犯罪所得應予沒收之問題。
據上論斷，應依刑事訴訟法第273條之1第1項、第299條第1項前
段，判決如主文。
本案經檢察官楊凱真偵查起訴，由檢察官宋有容到庭執行公訴。
中　　華　　民　　國　　111 　年　　11　　月　　7 　　日
                  刑事第二十三庭  法  官  龔書安
上列正本證明與原本無異。
如不服本判決，應於判決送達後20日內敘明上訴理由，向本院提
出上訴狀 (應附繕本) ，上訴於臺灣高等法院。其未敘述上訴理
由者，應於上訴期間屆滿後20日內向本院補提理由書「切勿逕送
上級法院」。
                                  書記官  石秉弘
中　　華　　民　　國　　111 　年　　11　　月　　8 　　日
附錄本案論罪科刑法條全文：
中華民國刑法第30條
幫助他人實行犯罪行為者，為幫助犯。雖他人不知幫助之情者，
亦同。
幫助犯之處罰，得按正犯之刑減輕之。
　
中華民國刑法第339條
意圖為自己或第三人不法之所有，以詐術使人將本人或第三人之
物交付者，處5年以下有期徒刑、拘役或科或併科50萬元以下罰
金。
以前項方法得財產上不法之利益或使第三人得之者，亦同。
前二項之未遂犯罰之。

洗錢防制法第14條
有第二條各款所列洗錢行為者，處7年以下有期徒刑，併科新臺
幣5百萬元以下罰金。
前項之未遂犯罰之。
前二項情形，不得科以超過其特定犯罪所定最重本刑之刑。